臺灣高雄地方法院民事裁定　　　　　　　95年度家抗字第27號
抗　告　人
即　聲明人　己○○
抗　告　人
即　聲明人　丁○○
抗　告　人
即　聲明人　戊○○
法定代理人　甲○○
非訟代理人　庚○○
抗　告　人
即　聲明人　癸○○
抗　告　人
即　聲明人　壬○○
上二人共同
法定代理人　庚○○
抗　告　人
即　聲明人　丙○○
抗　告　人
即　聲明人　辛○○
上二人共同
法定代理人　乙○○
上列抗告人因聲明拋棄對被繼承人康孟澤之繼承權事件，對於民
國95年3 月29日本院95年度繼字第420 號第一審法院裁定提起抗
告，本院管轄之第二審合議庭裁定如下：
    主  文
原裁定廢棄。
抗告人拋棄繼承之聲明，准予備查。
聲明及抗告程序費用共計新臺幣貳仟元由被繼承人康孟澤之遺產
負擔。
    理  由
一、抗告意旨略以：抗告人等7 人均為被繼承人康孟澤之孫子女
    ；因被繼承人康孟澤於民國94年10月2 日死亡而開始繼承，
    而被繼承人康孟澤之配偶及子女甲○○等4 人於94年10月13
    日向本院聲明拋棄繼承，經本院於94年11月3 日核予備查，
    而該核予備查函於95年1 月3 日送達於甲○○等4 人。故抗
    告人等7 人係於95 年1月4 日之後，始知悉其得為本件之繼
    承，從而其等7 人於95 年2月20日具狀向本院聲明拋棄繼承
    ，應未逾2 個月之法定期間。原審不察，竟駁回抗告人之聲
    明，於法不合。抗告人等7 人爰提起抗告，請求廢棄原裁定
    ，更為合法之裁定等語。
二、按「因他人拋棄繼承而應為繼承之人，為限定繼承或拋棄繼
    承時，應於知悉其得繼承之日起二個月內為之。」民法第11
    76條第7 項定有明文。又「繼承人得拋棄其繼承權。」「前
    項拋棄，應於知悉其得繼承之時起二個月內以書面向法院為
    之。並以書面通知因其拋棄而應為繼承之人。」民法第1174
    條亦有規定。是繼承人拋棄其繼承權，除應於知悉其得繼承
    之時起二個月內以書面向法院為聲請外，並應以書面通知因
    其拋棄而應為繼承之人。且後順序繼承人為限定繼承或拋棄
    繼承時，應自知悉其得繼承之日起2 個月內呈報法院，而非
    於繼承開始時起算，至為明顯。所謂「知悉其得繼承之日」
    ，應係指知悉原繼承人業經法院准予拋棄繼承，而其本人應
    為繼承之人而言，非指知悉他人何時拋棄繼承之意；蓋拋棄
    繼承之聲明須向法院為之，在先順序繼承人之聲明未經法院
    准許而有可能遭法院裁定駁回之前，後順序之繼承人實無從
    知悉其已得繼承。此觀上開法文係明定「於知悉其得繼承之
    日起二個月內為之」，而不稱「於知悉拋棄繼承之日起二個
    月內為之」益明（臺灣高等法院高雄分院91年度上字第85號
    民事判決意旨參照）。
三、經查，抗告人等7 人均為被繼承人康孟澤之孫子女；被繼承
    人康孟澤於94年10月2 日死亡，且被繼承人康孟澤之配偶及
    子女甲○○等4 人於94年10月13日具狀向本院聲明拋棄繼承
    ，並經本院於95年1 月3 日通知於甲○○等4 人拋棄繼承准
    予備查；抗告人等7 人於95年2 月20日具狀向本院聲明拋棄
    繼承之情節，有戶籍謄本、死亡證明書及民事拋棄繼承聲請
    狀上本院之收文戳章附於原審卷可參（見原審卷第4 頁至第
    10頁、第18頁至第20頁），並經本院職權調取本院94年度繼
    字第2076號拋棄繼承權事件卷宗核閱無訛（見該卷第40頁至
    第43頁），實堪認定。雖甲○○等4 人曾將其拋棄繼承權之
    事實以存證信函通知抗告人等7 人，並先後於94年10月21日
    及同年11月2 日送達；惟甲○○等4 人之拋棄繼承遲至95年
    1 月3 日始獲本院通知准予備查，依前開說明，則抗告人等
    7 人於95年2 月20日具狀向本院聲明拋棄繼承，尚難指已逾
    2 個月之法定期間。原裁定遽行駁回抗告人等7 人之聲明，
    容有未洽；抗告意旨指摘原裁定不當，求予廢棄，為有理由
    ，並另就抗告人對被繼承人康孟澤之拋棄繼承聲明准予備查
    ；爰為如主文第1 項、第2 項之諭知。
四、據上論結，本件抗告為有理由，依非訟事件法第157 條、第
    24條第1 項、第46條，民事訴訟法第492 條，裁定如主文。
中　　華　　民　　國　　96　　年　　10　　月　　31　　日
                  家事法庭  審判長法  官  郭慧珊
                                  法  官  戰諭威
                                  法  官  楊國煜
以上正本證明與原本無異。
如對本裁定抗告須於裁定送達後10日內向本院提出再抗告狀，並
繳納再抗告費用新台幣壹仟元。再為抗告僅得以適用法規顯有錯
誤為理由，並經本院之許可，且該許可以原裁定所涉及之法律見
解具有原則上之重要性者為限。
中　　華　　民　　國　　96　　年　　10　　月　　31　　日
                                  書記官   廖美玲
